臺灣板橋地方法院刑事判決　　　　　　 100年度訴字第1607號
公　訴　人　臺灣板橋地方法院檢察署檢察官
被　　　告　王珍瑜
選任辯護人　黃重鋼律師
　　　　　　林詠嵐律師
上列被告因偽造有價證券案件，經檢察官提起公訴（100年度偵
字第2496號），本院判決如下：
    主  文
王珍瑜犯偽造有價證券罪，處有期徒刑壹年拾月，緩刑肆年。如
附表所示偽造之本票貳紙，偽造陳美玉為發票人部分均沒收。
    事  實
一、王珍瑜為址設新北市○○區○○街81號5樓「意識新象有限
    公司」（下稱意識新象公司）負責人，其於民國99年2月、3
    月間，向丁榮家、陳力誠、廖哲章（均另經本院以100 年度
    簡字第3398號依重利罪判決有罪）等人借款新臺幣（下同）
    150 萬元、100 萬元、60萬元不等之金額，嗣丁榮家、廖哲
    章、陳力誠，與其他姓名、年籍不詳等債權人，於同年4 月
    2 日至王珍瑜位於新北市○○區○○路37巷5 弄15號8 樓王
    珍瑜之住處，向王珍瑜催討債務，王珍瑜因而隨同上開人等
    至新北市○○區○○路1 段229 號之「一元堂」茶藝館，與
    上開人等協商債務償還方式，惟王珍瑜因無力還款，竟意圖
    供行使之用，未經其母陳美玉授權或同意，接續於同年月2
    日在上開「一元堂」茶藝館內，擅自於其簽發票據金額分別
    為200 萬、185 萬元之本票各1 紙（詳如附表所示）上，各
    偽造「陳美玉」之簽名、指印1 枚，以此方式表示其與陳美
    玉為共同發票人，旋持交債權人收執而行使之，足以生損害
    於陳美玉與上開債權人；嗣李靖豪於同年6 月25日，持上開
    票據金額為200 萬元、185 萬元之本票各1 紙，具狀向本院
    聲請本票強制執行裁定，陳美玉於99年7 月中旬某日接獲本
    院通知，始悉上情，王珍瑜即於有偵查犯罪職權之公務員發
    覺其犯罪前，向臺灣板橋地方法院檢察署檢察官自首並接受
    裁判。
二、案經王珍瑜自首臺灣板橋地方法院檢察署檢察官偵查起訴。
    理  由
一、按被告以外之人於審判外之陳述，雖不符前4 條之規定，而
    經當事人於審判程序同意作為證據，法院審酌該言詞陳述或
    書面陳述作成時之情況，認為適當者，亦得為證據，刑事訴
    訟法第159 條之5 定有明文；故當事人如放棄對原供述人之
    反對詰問權，於審判程序表示同意該等傳聞證據可作為證據
    ，除法院認該傳聞證據欠缺適當性外，自可承認其證據能力
    。經查，關於本案屬於審判外陳述之傳聞證據，公訴人、被
    告王珍瑜及其辯護人於審判程序均同意作為證據，本院審酌
    該等證據作成情況，亦核無不適當之情形，是依上開規定，
    認得作為本案證據。
二、上揭事實，業據被告於檢察官偵查及本院審理時坦承不諱，
    與證人王媛如於警詢、證人陳美玉於偵查中證述之情節互核
    相符，並有本院99年度司票字第3124號民事聲請事件卷宗影
    本（含聲請本票裁定強制執行狀、系爭本票2 紙）、本院99
    年度板簡移調字第178 號調解筆錄影本1 份在卷可證，足認
    被告之自白應與事實相符，堪予採信。從而，本案事證明確
    ，被告犯行洵堪認定，自應依法論科。又被告於偵查中明確
    供承係在99年4 月2 日開立本案2 紙本票（99年度他字第
    4723號卷，第16、17頁），起訴書認為被告亦有於99年4 月
    1 日開立系爭本票，應有誤認，附此指明。
三、核被告所為，係犯刑法第201條第1項之意圖供行使之用而偽
    造有價證券罪。被告係於同一時間、地點偽造陳美玉為共同
    發票人之本票2 紙，足徵被告係於密接之時、地而為前開偽
    造有價證券之行為，且各行為之獨立性薄弱，依一般社會觀
    念難以強行區隔，得認係基於單一犯意接續所為，侵害同一
    法益，為接續犯，屬單純一罪。又被告在本票上偽造簽名、
    指印之行為，為偽造有價證券之一部，另其行使之輕行為為
    偽造之重行為所吸收，均不另論罪。被告於犯罪遭發覺前，
    主動向臺灣板橋地方法院檢察署檢察官自首犯罪而接受裁判
    ，爰依刑法第62條前段規定減輕其刑。爰審酌被告並無前科
    ，素行尚佳，所為已擾亂社會交易秩序及本票流通信賴，並
    造成被害人權益嚴重威脅，然衡係因重利集團成員索債甚急
    ，為求脫身所為，惡性尚非重大，嗣後知悉被害人將受追償
    ，即出面自首犯行，自知事證明確而坦承犯行之態度等一切
    情狀，量處如主文所示之刑，以資懲儆。末查，被告未曾因
    故意犯罪而受有期徒刑以上刑之宣告，有臺灣高等法院被告
    前案紀錄表1 份在卷可憑，其因一時失慮致罹刑章，經此偵
    審程序，應知所警惕，而無再犯之虞，本院因認對被告所處
    之刑以暫不執行為當，併予宣告緩刑4 年，以啟自新。至被
    告於系爭本票上偽造陳美玉簽名、指印為共同發票人部分，
    係屬偽造之有價證券，不問屬於犯人與否，仍應依刑法第
    205 條規定宣告沒收。
四、公訴意旨另謂：被告另基於意圖供行使之用而偽造有價證券
    之接續犯意（原起訴書第1 頁倒數第6 行誤載為「分別」字
    樣，業經檢察官當庭更正為「接續」），於99年4 月1 日某
    時許，在新北市○○區○○路1 段229 號之「一元堂」茶藝
    館內，未經其母陳美玉授權或同意之情形下，擅自偽造「陳
    美玉」之姓名、指印，簽發票據金額及票號均不詳之本票2
    紙予債權人，以此方式表示其與陳美玉為共同發票人，足以
    生損害於陳美玉與上開債權人，因認被告亦犯刑法第201 條
    第1 項之意圖供行使之用而偽造有價證券罪云云。惟按犯罪
    事實應依證據認定之，無證據不得認定其犯罪事實；又不能
    證明被告犯罪者，應諭知無罪之判決，刑事訴訟法第154 條
    第2 項、第301 條第1 項分別定有明文。次按所謂證據，係
    指直接間接足以證明犯罪行為之一切證人、證物而言；且事
    實之認定，應憑證據，如未能發現相當證據，或證據不足以
    證明，自不能以推測或擬制之方法，以為裁判基礎，最高法
    院30年上字第128 號、40年臺上字第86號判例均可資參考。
    再按刑事訴訟法第156 條第2 項規定：被告或共犯之自白，
    不得作為有罪判決之唯一證據，仍應調查其他必要之證據，
    以察其是否與事實相符。檢察官無非係以被告於偵查中之自
    白為其論據，惟公訴意旨就所稱被告於該日另冒用陳美玉名
    義為共同發票人簽立之本票2 紙，除被告自白外，並未舉證
    證明其存在，而被告於本院審理時則供承：案發當時債權人
    眾多，狀況混亂，伊因債權人之要求簽了4 張本票及很多的
    借據、文件，但除上揭偽造陳美玉名義之本票外，另外2 張
    票載金額多少、發票日期、有無指印、偽造之共同發票人為
    何人等節，均已記憶不清，且該2 張本票迄今尚未出現等情
    （本院100 年8 月16日審判筆錄）。是前揭公訴意旨認定被
    告於4 月1 、2 日間偽造之另2 紙本票，無從特定，亦未經
    證明被告確有偽造犯行，單憑被告有瑕疵之自白而毫無佐證
    ，實不足以作為認定被告犯罪之依據，揆諸前揭說明，要屬
    不能證明被告犯罪，本應依法為被告無罪之諭知，然此部分
    公訴意旨認為與前揭論罪科刑部分，有接續犯之實質上一罪
    關係，爰不另為無罪之諭知，附此敘明。
據上論斷，應依刑事訴訟法第299條第1項前段，刑法第201條第1
項、第55條、第62條前段、第205 條、第74條第1 項第1 款，刑
法施行法第1 條之1 ，判決如主文。
本案經檢察官楊景舜到庭執行職務。
中    華    民    國  100     年  8     月    31     日
            刑事第十六庭  審判長法  官  王偉光
                                法  官  蘇揚旭
                                法  官  魏俊明
以上正本證明與原本無異
如不服本判決應於送達後10日內向本院提出上訴狀
                                書記官  阮旭家
中    華    民    國  100     年    8     月    31    日
附錄本案論罪科刑法條全文：
中華民國刑法第201條
（有價證券之偽造變造與行使罪）
意圖供行使之用，而偽造、變造公債票、公司股票或其他有價證
券者，處3 年以上 10 年以下有期徒刑，得併科 3 千元以下罰
金。
行使偽造、變造之公債票、公司股票或其他有價證券，或意圖供
行使之用，而收集或交付於人者，處 1 年以上 7 年以下有期徒
刑，得併科 3 千元以下罰金。
 附 表
┌──┬───┬────┬────┬────┬────┐
│編號│發票人│發票日期│到期日期│票面金額│本票號碼│
├──┼───┼────┼────┼────┼────┤
│ 一 │王珍瑜│99.3.24 │99.4.7  │新臺幣  │CH652784│
│    │陳美玉│        │        │200萬元 │        │
├──┼───┼────┼────┼────┼────┤
│ 二 │王珍瑜│99.3.26 │99.4.9  │新臺幣  │CH652785│
│    │陳美玉│        │        │185萬元 │        │
└──┴───┴────┴────┴────┴────┘